臺灣桃園地方法院民事簡易判決　　　　　109年度訴字第199號

原　　　告　高宏盛　

訴訟代理人　周福珊律師
被　　　告　邵佩蘭　

上列當事人間請求損害賠償事件，於民國110 年10月13日辯論終
結，本院判決如下：
    主      文
一、被告應給付原告新臺幣666,580 元，及自民國109 年3 月14
    日起至清償日止，按週年利率百分之五計算之利息。
二、原告其餘之訴駁回。
三、訴訟費用由被告負擔百分之六十六，餘由原告負擔。
四、本判決第一項得假執行。但被告如以新臺幣666,580 元為原
    告預供擔保，得免為假執行。
五、原告其餘假執行之聲請駁回。
    事實及理由
壹、程序方面：
一、按民事訴訟法第427 條第2 項於民國110 年1 月20日經總統
    令公布修正新增第11款「本於道路交通事故有所請求而涉訟
    」之訴訟，不問其標的金額或價額一律適用簡易程序，並於
    公布後2 日即110 年1 月22日起施行。又上開公布修正條文
    施行後，於修正前已繫屬之事件，其法院管轄權及審理程序
    ，未經終局裁判者，適用修正後之規定，曾經終局裁判者，
    則適用修正前之規定，民事訴訟法施行法亦增訂第4 條之1
    規定。本件原告係本於道路交通事故請求侵權行為損害賠償
    ，核屬本於道路交通事故之請求，原應適用通常程序處理，
    然依修正後之民事訴訟法第427 條第2 項第11款規定，即應
    依簡易訴訟程序辦理，本件於修正前已繫屬本院，經本院於
    110 年10月13日言詞辯論終結，於上開條文修正施行後尚未
    經終局裁判，依修正後民事訴訟法施行法第4 條之1 第1 款
    規定，即應改行簡易程序，依簡易訴訟程序為裁判，且當事
    人對於本件判決如有不服，得上訴於本院合議庭，先予敘明
    。
二、次按當事人喪失訴訟能力或法定代理人死亡或其代理權消滅
    者，訴訟程序在有法定代理人或取得訴訟能力之本人承受其
    訴訟以前當然停止；第168 條至第172 條及前條所定之承受
    訴訟人，於得為承受時，應即為承受之聲明。他造當事人，
    亦得聲明承受訴訟，民事訴訟法第170 條、第175 條分別定
    有明文。查原告於本件起訴時為未成年人（桃司調卷5 頁、
    個資等文件卷2 頁），以其父高國書為其法定代理人，嗣於
    訴訟繫屬中成年，原告於109 年11月3 日具狀聲明承受訴訟
    （本院卷145 頁），依上開規定，核無不合，應予准許。
三、本件被告經合法通知，未於言詞辯論期日到場，核無民事訴
    訟法第386 條所列各款情形，爰依原告之聲請，由其一造辯
    論而為判決。
貳、實體方面：
一、原告主張：被告於108 年7 月21日下午7 時9 分許飲酒後（
    吐氣所含酒精濃度含量測定值超過法定值），駕駛車牌號碼
    000-0000號自用小客貨車（下稱系爭車輛）未注意起駛前應
    顯示方向燈，並讓行進中之車輛行人優先通行，即自桃園市
    ○○區○○路0 段000 號路旁起駛，並跨越劃有中央分隔槽
    化線違規向左迴轉，適原告騎乘車牌號碼000-0000號普通重
    型機車（下稱系爭機車）於對向即沿萬壽路2 段往新莊方向
    行駛，因閃避不及而發生碰撞（下稱系爭車禍），致原告受
    有左側第十肋骨骨折併氣胸、骨盆骨折、第十一胸椎壓迫性
    骨折等傷害（下稱系爭傷害）。原告因而支出如附表所示醫
    療輔具背架新臺幣（下同）2 萬元、看護費用94,600元、機
    車減損價值4 萬元、不能工作損失354,620 元，且因系爭傷
    害受有精神上痛苦，得請求精神慰撫金50萬元。爰依民法第
    184 條第1 項前段、第193 條第1 項、第195 條第1 項前段
    等規定，提起本件訴訟等語，並聲明：■抭Q告應給付原告1,
    009,220 元，及自起訴狀繕本送達翌日起至清償日止，按週
    年利率百分之五計算之利息；■侐@供擔保請准宣告假執行。
二、被告未於言詞辯論期日到場，而據其先前到庭陳述及書狀答
    辯略以：伊對系爭車禍之發生雖有過失，然當時原告高速騎
    乘系爭機車於禁行機車的內側道路，亦顯與有過失。而就原
    告請求賠償項目，對於附表編號1 醫療輔具背架2 萬元、編
    號2 其中的住院期間看護費用不爭執。其餘附表編號2 、4
    部分，原告提出的診斷證明書僅記載建議休養一個月；附表
    編號3 機車減損價值，原告應有投保意外險，不應要求被告
    全額賠償；附表編號5 的精神慰撫金過高等語置辯。並聲明
    ：■怑鴔i之訴駁回。■辿p受不利判決，願供擔保請准宣告免
    為假執行。
三、不爭執事項：
（一）原告因本件車禍支出醫療輔具背架費用2 萬元。
（二）原告於108 年7 月21日至同年8 月2 日住院期間，支出看
      護費用28,600元。
四、得心證之理由：
（一）按因故意或過失，不法侵害他人之權利者，負損害賠償責
      任；不法侵害他人之身體或健康者，對於被害人因此喪失
      或減少勞動能力或增加生活上之需要時，應負損害賠償責
      任。不法侵害他人之身體、健康、名譽、自由、信用、隱
      私、貞操，或不法侵害其他人格法益而情節重大者，被害
      人雖非財產上之損害，亦得請求賠償相當之金額，民法第
      184 條第1 項前段、第193 條第1 項、第195 條第1 項前
      段分別定有明文。次按行車起駛前應顯示方向燈，注意前
      後左右有無障礙或車輛行人，並應讓行進中之車輛行人優
      先通行；汽車在設有禁止迴車標誌或劃有分向限制線，禁
      止超車線、禁止變換車道線之路段，不得迴車；汽車駕駛
      人飲用酒類或其他類似物後其吐氣所含酒精濃度達每公升
      0.15毫克或血液中酒精濃度達百分之0.03以上者，不得駕
      車；槽化線，用以引導車輛駕駛人循指示之路線行駛，並
      禁止跨越，道路交通安全規則第89條第1 項第7 款、第10
      6 條第2 款、第114 條第2 款、道路交通標誌標線號誌設
      置規則第171 條第1 項前段分別定有明文。經查，被告於
      前揭時、地酒後（吐氣所含酒精濃度含量測定值達每公升
      0.15）駕駛系爭車輛，未注意起駛前應顯示方向燈，並讓
      行進中之車輛行人優先通行，即貿然自路旁起駛，並跨越
      劃有中央分隔槽化線違規迴轉，致發生系爭車禍，原告因
      而受有系爭傷害，被告因上開行為所涉過失傷害罪，經本
      院刑事庭判處有期徒刑5 月等情，有桃園市政府警察局道
      路交通事故現場圖、初步分析研判表、長庚醫療財團法人
      林口長庚紀念醫院（下稱長庚醫院）診斷證明書、道路交
      通事故調查筆錄、道路交通事故談話紀錄、道路交通事故
      調查表、酒精測定紀錄表、道路交通事故照片黏貼記錄表
      等資料可稽（桃司調卷12、15至17頁、30至37頁、42至45
      頁、49至53頁、55至57頁、60頁、66至67頁、76至88頁，
      本院109 年度壢交簡814 號刑事卷宗55至56頁、63至76頁
      、83至87頁、91至106 頁、111 至113 頁、153 至158 頁
      ），且為兩造所不爭執，並經本院依職權調閱上開刑事卷
      宗審閱無訛，堪信屬實。依上開規定原告自得請求被告負
      損害賠償責任，依上開規定，原告主張被告應對其所受系
      爭傷害負損害賠償責任，即屬有據。
（二）原告所受損害之項目及金額：
   1、醫療輔具背架費用：
      原告主張其因系爭傷害支出如附表編號1 所示醫療輔具背
      架2 萬元，業據其提出統一發票為憑（桃司調卷18頁），
      且為被告所不爭執，原告請求被告賠償上開損害項目及金
      額，即屬有據。
   2、看護費用：
      原告主張其因系爭傷害，分別如附表編號2 所示自108 年
      7 月21日起至同年8 月2 日止住院期間、同年8 月3 日起
      至同年9 月2 日止休養期間共支出如附表編號2 之看護費
      用94,600元【計算式：28,600元+66,000 元=94,600 元】
      等語，業據其提出診斷證明書、看護工資收據為憑（桃司
      調卷17、19至20頁），被告就其中住院期間28,600元部分
      並不爭執，原告自得請求此部分損害。至被告辯稱診斷證
      明書僅記載宜休養一個月，原告應不得請求休養期間的看
      護費用等語。惟經本院函詢長庚醫院有關原告所受系爭傷
      害應休養之天數及專人照護必要性，經該院函覆原告因系
      爭傷害「傷勢嚴重致行動不便，除於住院期間需專人全日
      照料生活外，出院後建議宜休養半年需專人全日看護」等
      語，有長庚醫院109 年11月9 日、110 年5 月4 日函附卷
      可參（本院卷153 、231 頁），堪認原告出院後仍有需專
      人看護半年之必要，故原告請求被告給付108 年8 月3 日
      至同年9 月2 日出院後休養期間看護費用66,000元之損害
      ，亦屬有據。
   3、機車減損費用：
      按不法毀損他人之物者，被害人得請求賠償其物因毀損所
      減少之價額，為民法第196 條所明定，且依該條規定命加
      害人向被害人賠償其物因毀損所減少之價額，其額數應以
      該物受損後之價值與毀損前原來之價值比較決定之（最高
      法院73年度台上字第1574號判決意旨可資參照）。原告主
      張其受有如附表編號3 所示機車價值減損4 萬元損害等語
      ，雖提出估價證明單為憑（桃司調卷22頁）。惟審酌上開
      估價證明單為權造車業於原告起訴前之108 年8 月2 日所
      開立，並非訴訟上鑑定結果之文件，是否可信已非無疑。
      且經本院函詢桃園市機車商業同業公會，關於系爭機車於
      系爭車禍受損修復後所減少價值乙節，經函覆表示系爭機
      車修復後市場價值約為4 萬2 千元至4 萬5 千元；該車已
      修復完成應視同原車估價等語，有桃園市機車商業同業公
      會109 年12月28日函在卷可參（本院卷181 頁），足認系
      爭機車業經修復而視同原車估價，並未因系爭車禍而減少
      其原有價額。原告復未舉證證明系爭機車於系爭車禍後受
      有何交易價值減損等情，是原告此部分請求，即難認可採
      。
   4、不能工作損失：
      原告主張因系爭傷害，受有每個月薪資25,330元，共14個
      月的薪資損害（含2 個月年終）等語，業據其提出108 年
      6 月薪資單、重大傷病證明、107 年度各類所得扣繳憑單
      等資料為憑（桃司調卷23至24頁、102 頁），並有原告之
      108 年度稅務電子閘門財產所得調件明細表可稽（個資等
      文件卷19頁），故原告主張其每月薪資為25,330元，應堪
      採信。至原告雖主張不能工作期間為1 年，然經本院函詢
      長庚醫院後，經函覆原告因系爭傷害「出院後建議宜休養
      半年需專人全日看護，惟關於病人實際不能工作之期間，
      因涉及個人工作實際內容與勞動程度，本院醫師無法提供
      意見」等語，有長庚醫院109 年11月9 日、110 年5 月4
      日函附卷可參（本院卷153 、231 頁）。雖堪認原告確有
      半年期間無法工作，惟原告並未就其受有系爭傷害，因而
      依其工作實際內容及勞動程度有長達1 年不能工作期間乙
      節，提出相關證明以實其說，且捨棄此部分證據調查之聲
      請（本院卷173 頁），從而原告主張除上開半年休養期間
      外，尚有半年無法工作期間，合計共有一年期間無法工作
      ，即難認有據。是原告不能工作期間應為休養半年需專人
      全日看護之期間，故原告因系爭傷害無法工作所受薪資損
      失應為151,980 元【計算式：25,330元×6 個月＝151,98
      0 元】，從而原告請求被告賠償此不能工作損失之金額，
      應屬有據，逾此範圍則屬無據。
   5、精神慰撫金：
      按慰撫金之賠償，其核給之標準固與財產上損害之計算不
      同，然非不可斟酌雙方身分資力與加害程度，核定相當之
      數額。惟所謂相當，除斟酌兩造身分地位、資力及家庭經
      濟狀況外，尤應兼顧加害程度及被害人所受之痛苦與對其
      身體、健康影響是否重大以為斷（最高法院51年度台上字
      223 號、85年度台上字第460 號、89年度台上字第1952號
      判決意旨參照）。準此，非財產上之損害賠償，應以實際
      加害之情形、被害人所受精神上痛苦程度、兩造身分地位
      及經濟狀況、可歸責之程度等定之。本件被告不法侵害原
      告身體之事實，業如前述，衡情原告所受系爭傷害包括左
      側第十肋骨骨折併氣胸、骨盆骨折、第十一胸椎壓迫性骨
      折等傷害，其身心當受有痛苦，則請求被告賠償相當之精
      神慰撫金，即屬有據。本院審酌被告所為侵權行為態樣、
      原告所受傷害及痛苦程度，並斟酌兩造身分地位、家庭經
      濟狀況及財產所得（桃司調卷102 頁；本院卷286 頁；個
      資等文件卷7 至8 頁、10至11頁、19頁、21頁），及其他
      各種情形等一切情狀，認原告得請求被告賠償之精神慰撫
      金應以40萬元為相當，逾此數額之請求，則屬無據。
   6、基上，原告得請求被告賠償損害金額合計為666,580 元【
      計算式：2 萬元醫療輔具背架＋94,600元看護費用＋151,
      980 元不能工作損失＋40萬元精神慰撫金＝666,580 元】
      。
（三）被告主張原告與有過失，並無理由：
      按損害之發生或擴大，被害人與有過失者，法院得減輕賠
      償金額，或免除之，民法第217 條第1 項固有明文。惟所
      謂被害人與有過失，須被害人之行為助成損害之發生或擴
      大，就結果之發生為共同原因之一，行為與結果間有相當
      因果關係，始足當之（最高法院107 年度台上字第509 號
      判決意旨參照）。經查，被告雖抗辯原告騎乘系爭機車於
      內側禁行機車車道上，且因高速行駛致未能減速，就系爭
      車禍之發生與有過失等語。惟經本院當庭勘驗被告行車記
      錄器錄影：錄影時間共3 分2 秒，在01分39秒處，被告駕
      駛系爭車輛從路邊向左切入內車道後，跨越中央分隔槽化
      線迴轉；在01分40秒處，從車上視線看，車頭已跨越中央
      分隔槽化線迴轉中，同時聽到長音喇叭聲；在01分41秒處
      ，即在長音喇叭聲後，隨即有碰撞聲，並見頭戴藍色安全
      帽、身穿藍色短袖上衣之原告騎乘系爭機車自內車道直接
      撞擊系爭車輛左前方側，並摔出對向車道後，在對向車道
      斜向路邊滑行等情，有勘驗筆錄在卷可稽（本院卷136 至
      137 頁）。堪認系爭車禍發生之原因，乃被告未注意起駛
      前應顯示方向燈，並讓行進中之車輛行人優先通行，即貿
      然從路旁起駛，並跨越劃有中央分隔槽化線違規迴轉所致
      ，而自被告從路旁駕駛系爭車輛切入內車道跨越分隔槽化
      線迴轉，至發生系爭車禍止，其過程僅2 秒，原告實無充
      足的反應時間，以避免系爭車禍之發生，且被告之違規駕
      駛行為，亦非一般駕駛人所得預見，難認原告就系爭車禍
      之發生有何過失責任。參以桃園市政府車輛行車事故鑑定
      會鑑定意見書亦認為：被告於夜間酒精濃度超過法定值駕
      駛系爭車輛在中央分向槽化線路段，由路旁起駛進入車道
      左迴轉，未看清來往車輛欲跨越中央分向槽化線且未讓車
      道上行進中車輛先行，為肇事原因；原告駕駛系爭機車則
      無肇事因素等語，有桃園市政府車輛行車事故鑑定會函及
      附件鑑定意見書可稽（本院109 年度壢交簡字第814 卷14
      3 至150 頁）。亦與本院上開認定結果相符，足認原告並
      無助成系爭車禍發生或擴大之行為，是被告抗辯原告對其
      損害結果之發生與有過失等語，即無可採。
五、末按，給付無確定期限者，債務人於債權人得請求給付時，
    經其催告而未為給付，自受催告時起，負遲延責任。其經債
    權人起訴而送達訴狀，或依督促程序送達支付命令，或為其
    他相類之行為者，與催告有同一之效力；遲延之債務，以支
    付金錢為標的者，債權人得請求依法定利率計算之遲延利息
    ；應付利息之債務，其利率未經約定，亦無法律可據者，週
    年利率為百分之五，民法第229 條第2 項、第233 條第1 項
    本文及第203 條分別定有明文。本件原告對被告之侵權行為
    債權，核屬無確定期限之給付，經原告起訴而送達訴狀，被
    告迄未給付，當應負遲延責任。又本件起訴狀繕本係於109
    年3 月3 日寄存送達被告，有送達證書在卷足憑（本院卷61
    頁），經10日即109 年3 月13日發生送達效力，則依前揭規
    定，原告請求被告給付自起訴狀繕本送達翌日即109 年3 月
    14日起至清償日止，按週年利率百分之五計算之利息，即屬
    有據，應予准許。
六、綜上所述，原告依民法第184 條第1 項前段、第193 條第1
    項、第195 條第1 項前段等規定，請求被告給付如主文第1
    項所示之金額及利息，為有理由，應予准許；逾此範圍之請
    求，則無理由，應予駁回。
七、本判決第1 項係依民事訴訟法第427 條第2 項適用簡易程序
    所為被告敗訴判決，依民事訴訟法第389 條第1 項第3 款規
    定，應依職權宣告假執行。並依職權宣告被告得為原告供擔
    保，免為假執行。另上開部分原告雖陳明願供擔保聲請宣告
    假執行，然其聲請僅係促使法院為職權之發動，爰不另為假
    執行准駁之諭知。至原告其餘假執行之聲請，因訴之駁回而
    失所附麗，併予駁回。
八、本件事證已臻明確，原告其餘攻擊防禦方法及所提證據，經
    本院斟酌後，核與判決不生影響，爰不逐一論述。
九、訴訟費用負擔之依據：民事訴訟法第79條。
中　　華　　民　　國　110 　　年　　11　　月　　26　　日
                  民事第二庭    法　官　林其玄
正本係照原本作成。
如對本判決上訴，須於判決送達後20日內向本院提出上訴狀。如
委任律師提起上訴者，應一併繳納上訴審裁判費。
中　　華　　民　　國　 110　　年　　11　　月　　29　　日
                                書記官　戴育萍
 
┌────────────────────────────────────────────┐
│附表                                                                                    │
├──┬───────┬────────────┬──────────┬─────────┤
│編號│  項    目    │   金 額                │     證  據         │被告              │
│    │              │（新臺幣）              │                    │                  │
├──┼───────┼────────────┼──────────┼─────────┤
│1   │醫療輔具背架  │20,000元                │桃司調卷18頁        │不爭執            │
├──┼───────┼────────────┼──────────┼─────────┤
│2   │看護費用      │94,600元                │桃司調卷17頁、19至20│108.7.21至108.8.2 │
│    │              │計算式：28,600元（108.7.│頁                  │住院期間不爭執；  │
│    │              │21至108.8 .2住院）＋66,0│                    │108.8.3 至108.9.1 │
│    │              │00元（108. 8.3至108.9.1 │                    │休養於診斷證明書僅│
│    │              │休養）＝94,600元        │                    │記載宜休養一個月。│
├──┼───────┼────────────┼──────────┼─────────┤
│3   │機車減損價值  │40,000元                │桃司調卷22頁        │機車應有意外險，不│
│    │              │                        │                    │應全額賠償        │
├──┼───────┼────────────┼──────────┼─────────┤
│4   │不能工作損失  │354,620元               │桃司調卷23至24頁    │診斷證明書僅記載建│
│    │              │                        │                    │議休養1 個月      │
│    │              │燿華電子股份有限公司    │                    │                  │
│    │              │重大創傷16分以上        │                    │                  │
│    │              │不能工作期間：          │                    │                  │
│    │              │108.7.26-109.7.25（1年）│                    │                  │
│    │              │                        │                    │                  │
│    │              │每月薪資25,330元×14個月│                    │                  │
│    │              │（含年終2 個月）＝354,62│                    │                  │
│    │              │0 元                    │                    │                  │
├──┼───────┼────────────┼──────────┼─────────┤
│5   │精神慰撫金    │500,000元               │桃司調卷101頁       │過高              │
├──┼───────┼────────────┼──────────┼─────────┤
│    │共      計    │1,009,220元             │                    │                  │
└──┴───────┴────────────┴──────────┴─────────┘